【裁判字號】    91,自,56
【裁判日期】    920415
【裁判案由】    詐欺
【裁判全文】
臺灣花蓮地方法院刑事裁定                            九十一年度自字第五六號
    自  訴  人  丙○○
    被      告  乙○○
右列被告因詐欺案件，經自訴人提起自訴，本院判決如左：
    主  文
自訴駁回。
    理  由
一、按法院於自訴案件第一次審判期日前，經訊問及調查之結果，認為案件有刑事訴
    訟法第二百五十二條至第二百五十四條各款之情形者，得以裁定駁回，刑事訴訟
    法第三百二十六條第三項定有明文。又犯罪事實應依證據認定之，無證據不得推
    定其犯罪事實，刑事訴訟法第一百五十四條亦有規定。
二、本件自訴意旨略以：被告乙○○係自訴人丙○○之子，民國八十三年四月間，自
    訴人為使被告放棄流氓生活、學習自生能力，遂購買花蓮縣花蓮市國福一之六二
    號房地（下稱系爭房地），並與被告約定系爭房地登記於被告名下後，被告必須
    戒絕吸食強力膠及兇性，認真負起家庭生活責任等條件，詎系爭房地登記於被告
    名下後，被告並未改過，依然我行我素；又因自訴人時常惡言責罵被告不長進，
    引起被告及其母彭菊妹不滿，其等竟暗中策劃謀殺自訴人，由彭菊妹將自訴人自
    醫院領回之藥藏匿起來不給自訴人服用，或拿數量不足之藥物予自訴人，致自訴
    人之病情難以根治。另被告於九十一年七月十五日凌晨三時，踢開花蓮縣花蓮市
    國福里一之六十二號自訴人住處之大門進入，自訴人驚醒起身，朝書桌走去，欲
    拿門諾醫院按裝之緊急電話機報警，被告竟拿起旁邊之普通家庭電話機，朝自訴
    人之頭部毆打，自訴人以右手抵擋，致右手背受傷，因認被告係犯刑法第三百三
    十九條第一項詐欺取財罪嫌、第二百七十二條第二項殺直系血親尊親屬未遂罪嫌
    、第二百七十七條第一項傷害罪嫌云云。
三、訊據被告乙○○堅決否認上開犯行，辯稱：系爭房地總價新臺幣（下同）一百七
    十萬元，是由我自己和兄弟姊妹付頭期款一百二十萬元，另外五十萬元的貸款也
    都是我在付，自訴人只有幫我付幾期貸款而已；而自訴人的藥都是我母親彭菊妹
    幫自訴人準備，因自訴人領回的藥都是一大包，故均由我母親分次拿給自訴人服
    用；我在九十一年元月二日被自訴人趕出去，同年四月一日我母親也被自訴人趕
    出去，我與我母親就另外租了現在住的房子，是自訴人要我大哥轉達，叫我一定
    要回去，當天我是先去朋友家，要返回另外租的住所時，看見家裡電燈還亮著，
    就想開門進去看看，自訴人睡在客廳的沙發上，我一進去，自訴人就說我要搶他
    的錢，要打電話報警，我把電話壓著不讓他打，自訴人就要打我的手，結果被我
    躲開，自訴人的手則因打到桌上的東西而受傷，我沒有拿電話機要打自訴人等語
    。經查，證人即被告之四姐丁○○到庭證稱：系爭房地係被告出錢購買，房地總
    價約一百七十萬元，自備款七、八十萬元是被告自己標會、存款及媽媽的私房錢
    湊出來的，剩下的錢有部分是貸款，由被告上班的薪水分期支付，剩下的差額由
    我們兄弟資助，大概四、五十萬元左右，我們兄弟姊妹每個人出的金額不一，自
    訴人有出一點錢，大概十萬元左右等語；證人即被告之兄甲○○到庭證稱：我也
    有多少出資給被告買房子。家裡的藥是我媽媽在管理，我媽媽在日本是學醫的，
她一輩子都在照顧自訴人，不可能把藥藏起來不給他吃。自訴人後來在九十一年
    四月二日把老婆、小孩都趕出來，才開始一個人獨居，那時候我常回家，自訴人
    常常向我數落被告，叫我叫被告回家，我就叫被告一定要回去，我不清楚發生何
    事，因為我催了三、四次，被告才回去，被告不可能會打自訴人，被告常被自訴
    人打到滿身是血，也都沒有還手等語。而證人甲○○及丁○○雖係被告之兄姊，
    然亦為自訴人之子女，其等證言應無偏袒任何一方之理，而認可採，是系爭房地
    ，被告雖有出錢，然大部分之價金，仍係由被告及被告之兄弟姊妹所支付；至被
    告被自訴人趕出家門後，因甲○○屢次催促伊回家，伊始於九十一年七月十五日
    回家察看。自訴人雖於九十一年七月十五日凌晨打電話報警，並至醫院驗傷，診
    斷結果為右手表淺損傷，手指除外，右手手背瘀青，右手手背挫傷等情，並有報
    案三聯單及診斷證明書為證，然上開傷害據被告所辯係自訴人自己打到桌上的雜
    物所致等語，是自訴人所受之傷害究係由自訴人自己造成，或係由被告所造成，
    並無其他積極證據可資認定。又自訴狀稱被告與彭菊妹共謀殺人未遂云云，自訴
    人亦未提出任何證據以供本院調查，是本件尚無證據證明被告有何犯罪嫌疑。
四、綜上所陳，應認被告犯罪嫌疑尚有不足，有刑事訴訟法第二百五十二條第十款所
    定之情形。核諸前揭說明，本院於第一次審判期日前，為自訴駁回之裁定。
據上論斷，應依刑事訴訟法第三百二十六條第三項、第二百五十二條第十款，裁定如
主文。
中      華     民     國      九十二      年      四      月    十五    日
                              臺灣花蓮地方法院刑事庭
                                  審判長法官  黃麗生
                                        法官  陳世博
                                        法官  蘇姵文
右正本證明與原本無異。
如對本裁定不服，應於送達後五日內，向本院提出抗告狀。（應抄附繕本）
                                  法院書記官
中      華     民     國      九十二      年      四      月    十五    日


司法院資訊處製作；財團法人民間司法改革基金會備份。
